臺灣新竹地方法院民事判決　九十年度竹簡字第六二四號
　　原　　　告　遠東國際商業銀行股份有限公司
　　法定代理人　乙○○
　　訴訟代理人　丁○○
　　　　　　　　戊○○
　　被　　　告　甲○○
　　送達代收人　丙○○
右當事人間返還消費借貸款事件，本院判決如左：
    主      文
被告應給付原告新臺幣壹拾貳萬伍仟參佰貳拾捌元，及自民國八十九年五月三十日起
至清償日止，按年息百分之十點九一計算之利息，暨自民國八十九年七月一日起至清
償日止，逾期六個月以內者，按前開利率百分之十，超過六個月者，按前開利率百分
之二十計算之違約金。
訴訟費用由被告負擔百分之九十四，餘由原告負擔。
    事實及理由
一、原告之聲明：求為判決如主文第一項所示。
二、事實摘要：
（一）原告主張借款人龍玉森於民國（下同）八十四年九月二十九日邀同被告甲○○
      及訴外人丙○○為連帶保證人，向原告借款新台幣（下同）三十萬元，約定借
      款期間為七年，即自八十四年九月二十九日起至九十一年九月二十九日止，以
      每一個月為一期，共分八十四期依年金法按月攤還本息，利息於借款後前半年
      按年息百分之九點二五計算，滿半年後隨同原告公告之消費性貸款利率調整而
      調整，又依契約約定，倘被告不按月攤還本息，原告得不經催告逕行終止本契
      約，追償全部本息及違約金。而查訴外人龍玉森就前開債款並未按期清償，且
      借款本息僅清償至八十九年三月二十九日，尚積欠原告本金十三萬三千一百二
      十五元及自八十九年三月三十日起至清償日止，按當時利率年息百分之十點九
      一計算之利息及違約金，迄未清償，依前開約定，視為全部債務到期。嗣訴外
      人龍玉森雖有與原告連繫如何還款事宜，原告並同意訴外人龍玉森繼續依原約
      定分期清償，惟其僅歸還二個月本息外，其後又未再為任何清償，故依據原本
      約定，前開借款仍應視為全部到期，尚積欠原告十二萬五千三百二十八元及自
      八十九年五月三十日起至清償日止，按年息百分之十點九一計算之利息，暨自
      八十九年七月一日起至清償日止，逾期在六個月以內者，按上開利率百分之十
      ，逾期超過六個月者，就超過部分，按上開利率百分之二十計算之違約金，而
      被告既係前開借款之連帶保證人，自應負連帶清償之責等情。
（二）被告則以其雖為本件借款之連帶保證人，然因訴外人即借款人龍玉森已與原告
      於九十年十月間接洽還款事宜，且借款人龍玉森本人亦有不動產，原告亦得就
      該不動產先行求償。況被告與原告於九十年十一月八日言詞辯論期日後達成協
      議，如借款人龍玉森未按期清償，原告可通知被告，被告可向借款人龍玉森請
      求清償，或就借款人龍玉森所提供之不動產求償；然借款人龍玉森於九十年十
      一月間未按期繳納，原告均未對被告為任何通知等資為抗辯。
三、按當事人得以合意定第一審管轄法院；惟被告不抗辯法院無管轄權，而為本案之
    言詞辯論者，以其法院為有管轄權之法院，民事訴訟法第二十四條第一項前段、
    第二十五條分別定有明文。查本件依據兩造簽訂之放款借據第九條固約定，如借
    用人及連帶保證人不依約履行責任時，合意以台灣台北地方法院為第一審管轄法
    院；然原告向被告住所地管轄法院即本院聲請核發支付命令後，被告於法定期間
    內聲明異議，依同法第五百一十九條第一項規定，原告前開支付命令之聲請視為
    起訴，而被告並未抗辯本院無管轄權而為本案之言詞辯論，依前開說明，本院對
    本件訴訟自有管轄權，合先敘明。
四、次按訴狀送達後，原告仍得擴張或減縮應受判決事項之聲明，民事訴訟法第二百
    五十五條第一項第三款著有明文。本件原告起訴原係請求被告給付一十三萬三千
    一百二十五元及自八十九年三月三十日起至清償日止，按年息百分之十點九一計
    算之利息，暨自八十九年五月一日起至清償日止，其逾期在六個月以內者，按上
    開利率百分之十，逾期超過六個月者，就超過部分，按上開利率百分之二十計算
    之違約金；惟其於九十年十一月八日之言詞辯論期日則就同訴訟標的減縮其請求
    金額為十二萬五千三百二十八元，及如主文第一項所載之利息、違約金，因僅係
    減縮原應受判決事項之聲明，核與上開規定尚無不合，自應准許。
五、本院之判斷：
（一）原告主張訴外人即借款人龍玉森有邀同被告為連帶保證人，向原告為本件借款
      ，目前尚積欠如主文第一項所示之金額、利息、違約金等情，業據提出與所述
      相符之放款借據及借款人暨連帶保證人名冊各一份為證，亦為被告所不爭執，
      自堪信原告此部分之主張為真實。
（二）被告雖辯稱訴外人龍玉森於未按期繳款後，曾有與原告達成協議，自不能向其
      求償；另訴外人龍玉森有不動產，原告亦應先就該不動產聲請拍賣求償云云。
      惟按保證者，謂當事人約定，一方於他方之債務人不履行債務時，由其代負履
      行責任之契約；又保證債務，除契約另有訂定外，包含主債務之利息、違約金
      、損害賠償及其他從屬於主債務之負擔；另保證債務之所謂連帶，係指保證人
      與主債務人負同一債務，對於債權人各負全部給付之責任者而言，此就民法第
      二百七十二條第一項規定連帶債務之文義參照甚明；是連帶保證與普通保證不
      同，縱使無民法第七百四十六條所示之情形，亦不得主張同法第七百四十五條
      關於先訴抗辯之權利（最高法院四十五年度台上字第一四二六號判例意旨參照
      ）。查被告辯稱借款人龍玉森於未按期繳款後，有於九十年十月間與原告接洽
      還款，原告並同意訴外人龍玉森繼續依原約定分期還款等情，固為原告所不爭
      執；惟原告主張訴外人龍玉森於與原告達成前開繼續依原約定分期清償協議後
      ，其僅支付一期，即未再繼續繳款，而為連帶保證人之被告迄今亦同未清償等
      情，亦為被告所自認，是依據原約定，本件借款仍應視為全部到期，則依上開
      規定及最高法院判例意旨，被告本即應對於剩餘欠款負連帶償還之責。被告雖
      另辯稱原告業與其協議，如訴外人龍玉森未按期清償時，原告應通知被告俾其
      能找龍玉森清償云云；惟被告就此有與原告達成前開協議乙節，並未舉證以明
      ；且依據兩造簽訂之放款借據第三條第十款約定，借用人即訴外人龍玉森不履
      行或違背本借據各條款之一時，即喪失分期攤還之權利；又同借據第七條亦約
      定，凡借用人基於本借據所負之一切債務，連帶保證人願負連帶償還之責等語
      ；足見只要借款人即訴外人龍玉森未依約繳款，即喪失分期清償之利益，其借
      款視為全部到期，亦無待原告另向被告為通知。又縱認兩造間有前開協議，惟
      查被告在本院九十年十二月十三日經當庭表示要找訴外人龍玉森出面與原告連
      繫還款事宜後，訴外人龍玉森仍未再為任何清償等情，亦為被告所自認（見本
      院九十年十二月十三日、九十一年一月十七日言詞辯論筆錄），足見被告此部
      分所辯亦不足採。又參諸前述，被告既係本件借款之連帶保證人，亦無從主張
      民法第七百四十五條之先訴抗辯權，亦即無從以原告向借款人龍玉森之財產求
      償無效果前不得向其請求為抗辯，從而被告辯稱原告應先就訴外人龍玉森之不
      動產求償云云，亦不足採。
（三）從而，原告依消費借貸之連帶保證法律關係，請求被告給付十二萬五千三百二
      十八元及自八十九年五月三十日起至清償日止，按年息百分之十點九一計算之
      利息，暨自八十九年七月一日起至清償日止，逾期在六個月以內者，按上開利
      率百分之十，逾期超過六個月者，就超過部分，按上開利率百分之二十計算之
      違約金，為有理由，應予准許。
六、結論：本件原告之訴為有理由，依民事訴訟法第四百三十六條第二項、第七十八
    條、第八十三條第一項，判決如主文。
中　　　華　　　民　　　國　　九十一　　年　　　二　　　月　　　四　　　日
                                  臺灣新竹地方法院新竹簡易庭
~B法　　　官　李承訓
右為正本係照原本作成。
如對本判決上訴，須於判決送達後廿日內向本院提出上訴狀。
~B法院書記官　呂超上
中　　　華　　　民　　　國　　九十一　　年　　　二　　　月　　　四　　　日
